【裁判字號】    90,台上,1505
【裁判日期】    900315
【裁判案由】    違反稅捐稽徵法
【裁判全文】
最高法院刑事判決                                九十年度台上字第一五○五號
    上訴人  台灣高等法院高雄分院檢察署檢察官
    被  告  甲○○
右上訴人因被告違反稅捐稽徵法案件，不服台灣高等法院高雄分院中華民國八十七年
十二月十六日第二審判決（八十七年度上訴字第一九八三號，起訴案號：台灣高雄地
方法院檢察署八十六年度偵字第二七二二五號），提起上訴，本院判決如左：
    主  文
原判決撤銷，發回台灣高等法院高雄分院。
    理  由
本件原判決以公訴意旨略稱：甲○○（起訴書誤載為柯通運）為高雄市前金區○○○
路五十四巷十七號凱馨機械工程有限公司之負責人，為從事業務之人，明知蔡林玉鳳
、劉德貴二人於民國八十三年間並未在該公司工作，亦未在該公司領得薪資或何報酬
，竟利用其二人名義填具八十三年度薪資扣繳憑單，虛列蔡林玉鳳之薪資所得新台幣
（下同）二十七萬元、劉德貴薪資所得二十四萬元，持向稅捐稽徵機關申報，逃漏營
利事業所得十二萬七千五百元，足以生損害於蔡林玉鳳、劉德貴之權益及稅捐稽徵機
關課稅之公正性，因認被告甲○○觸犯刑法第二百十六條、第二百十五條之行使業務
上文書登載不實及稅捐稽徵法第四十一條之逃漏稅捐罪嫌；但經調查結果，認不能證
明被告犯罪，乃維持第一審諭知被告無罪之判決，駁回檢察官在第二審之上訴。固非
毫無見地。
惟查：審理事實之法院對於被告有利及不利之證據，應一律注意，綜合全案調查所得
證據，本於經驗法則以定其取捨，並將取捨證據及得心證之理由於判決內詳為說明；
故證據雖已調查，而尚有其他部分並未調查者，仍難據為被告有利或不利之認定；如
有應調查之證據未予調查即率行判決，其判決當然為違背法令。卷查被害人蔡林玉鳳
在檢察官偵查中指稱：其於八十三年間在金佰鈴排骨店工作，未提供身分證供人申報
薪資等語；被害人劉德貴在檢察官偵查中亦指稱：其於八十三年間在台北開計程車，
未提供身分證供人申報薪資等語（見偵查卷第十七頁背面），並有檢舉書各一份在卷
可按（見偵查卷第二至三頁）；嗣被害人劉德貴於第一審審理中證稱：「我是擔任臨
時工，我曾與劉和貴至台中中山大橋橋墩工作過，薪資是我弟弟代領」；被害人蔡林
玉鳳在第一審審理中亦證稱：「我是至台中中山大橋橋墩處煮飯，是向劉先生（指劉
和貴）支領薪水的」各等語（見第一審卷第三九頁）。究竟被害人蔡林玉鳳、劉德貴
在八十三年間有無分別在金佰鈴排骨店上班領薪及在計程車行領薪？此與判斷蔡林玉
鳳、劉德貴在上開檢察官偵查中及第一審審理中之指證，何者為真實可採，至有關係
，似應向國稅局調取蔡林玉鳳、劉德貴八十三年度綜合所得稅結算申報書及薪資扣繳
資料，倘若蔡林玉鳳、劉德貴於八十三年分別在金佰鈴排骨店或計程車工作有所得，
即足以佐證彼等向國稅局檢舉及在檢察官偵查中之指述為真實。原審對於該項疑點未
予調查釐清，即為被告無罪之判決，尚嫌速斷，其審理猶有未盡。以上為檢察官上訴
意旨所指摘，應認原判決有撤銷發回更審之原因。
據上論結，應依刑事訴訟法第三百九十七條、第四百零一條，判決如主文。
中      華      民      國     九十     年      三      月     十五     日
                              最高法院刑事第九庭
                                  審判長法官  陳  宗  鎮
                                        法官  劉  介  民
                                        法官  魏  新  和
                                        法官  孫  增  同
                                        法官  蕭  權  閔
      右正本證明與原本無異
                                              書  記  官
中      華      民      國     九十     年      三      月     二十     日


司法院資訊處製作；財團法人民間司法改革基金會備份。
